臺灣板橋地方法院刑事判決　　　　　　　99年度易字第2733號
公　訴　人　臺灣板橋地方法院檢察署檢察官
被　　　告　阮勢分
上列被告因偽造文書案件，經檢察官提起公訴（99年度偵字第23
289 號），被告就被訴事實為有罪之陳述，經本院裁定進行簡式
審判程序，並判決如下：
    主  文
阮勢分共同行使明知為不實之事項，而使公務員登載於職務上所
掌之公文書，足以生損害於公眾，累犯，處有期徒刑月，如易
科罰金，以新臺幣壹仟元折算壹日。減為有期徒刑壹月又拾伍日
，如易科罰金，以新臺幣壹仟元折算壹日。
    事  實
一、阮勢分前因公共危險案件，經臺灣臺中地方法院以92年度沙
    交簡字第377 號判決判處有期徒刑3 月，如易科罰金，以銀
    元300 元折算1 日確定，於民國92年10月21日易科罰金執行
    完畢。詎未知悛悔，猶與何泳勝（另案由臺灣嘉義地方法院
    檢察署檢察官偵處）基於行使使公務員登載不實文書之犯意
    聯絡，明知阮勢分與阮玉芬（Ｕbon Ngisanthiah ，泰國籍
    ）並無結婚真意，仍由阮勢分以新臺幣20000 元之對價，擔
    任人頭配偶，而於94年11月18日與何泳勝相偕前往泰國曼谷
    偽為結婚登記，取得結婚證明書（註冊號碼3924/72985號）
    ，並於95年1 月20日在我國駐泰國臺北經濟文化辦事處辦理
    認證後，由阮勢分於95年2 月10日向臺中縣后里鄉（改制為
    臺中市后里區）戶政事務所辦理結婚登記，使承辦公務員將
    阮勢分與阮玉芬結婚之不實事項，登載於職務上所掌戶籍謄
    本之公文書，足以生損害於戶政機關對於戶籍管理之正確性
    ，再持向外交部領事事務局辦理居留簽證，而為行使，承辦
    人員乃據以核發阮玉芬之中華民國臺灣地區居留證（居留證
    號：FD00000000號），使阮玉芬得於95年2 月24日入境臺灣
    地區工作。嗣阮玉芬之居留期限屆至，阮勢分即承前犯意，
    接續於96年2 月12日前往內政部入出國及移民署，出示上開
    登載不實婚姻內容之戶籍謄本，填載外國人居留停留案件申
    請表，申辦阮玉芬之居留證展延，而為行使。
二、案經嘉義市政府警察局刑事警察大隊移送臺灣嘉義地方法院
    檢察署檢察官呈請臺灣高等法院檢察署檢察長令轉臺灣板橋
    地方法院檢察署檢察官偵查起訴。
    理  由
一、上揭事實，業據被告阮勢分於警詢、檢察官訊問及本院審理
    時坦承不諱，核與證人何泳勝於警詢及檢察官訊問時具結證
    述之情節相符，並經證人洪振峰於警詢中及證人楊國楨於檢
    察官訊問時具結證述無訛。此外，復有結婚證明書、認證文
    件、結婚登記書、結婚登記申請書、外僑居留查詢資料、中
    華民國簽證申請表暨審核資料、外國人居留停留案件申請表
    、中華民國臺灣地區居留證（居留證號：FD00000000號）、
    協議書、契約書各1 件在卷足稽，俱徵被告前揭不利於己之
    自白與事實相符。綜上，本案事證明確，被告犯行堪予認定
    。
二、核被告所為，係犯刑法第216 條、第214 條行使使公務員登
    載不實公文書罪。被告與何泳勝間就上開犯行，有犯意之聯
    絡及行為之分擔，皆為共同正犯。被告使公務員登載不實之
    低度行為，為行使之高度行為所吸收，不另論罪。被告先後
    二次行使使公務員登載不實戶籍謄本之公文書，係基於人頭
    配偶身分，為達成單一犯罪目的賡續所為，為接續犯，應評
    價為一行使使公務員登載不實公文書罪。檢察官就被告於96
    年2 月12日行使使公務員登載不實公文書之行為雖未提起公
    訴，然此部分與起訴之犯罪事實有接續犯之裁判上一罪關係
    ，為起訴之效力所及，本院自得併予審究。又被告有如前所
    述論罪科刑之執行紀錄，有臺灣高等法院被告前案紀錄表存
    卷為憑，其於徒刑執行完畢後5 年內故意再犯上開有期徒刑
    以上之罪，為累犯，應依刑法第47條第1 項規定，加重其刑
    。爰審酌被告以假結婚之方式，使外籍人士進入臺灣地區，
    對我國戶政管理及入出境管制所肇危害程度，兼衡被告之素
    行、智識程度，其犯罪之動機、目的、手段、所獲利益，及
    被告犯罪後之態度等一切情狀，量處如主文所示之刑，並諭
    知易科罰金之折算標準，資為懲儆。又被告所犯行使使公務
    員登載不實公文書罪，其犯罪時間係在96年4 月24日前，且
    合於減刑要件，應依中華民國九十六年罪犯減刑條例規定，
    減其刑為二分之一，並諭知易科罰金之折算標準。
據上論斷，應依刑事訴訟法第273 條之1 第1 項、第299 條第1
項前段，刑法第28條、第216 條、第214 條、第47條第1 項、第
41條第1 項前段，刑法施行法第1 條之1 第1 項，中華民國九十
六年罪犯減刑條例第2 條第1 項第3 款、第7 條、第9 條，判決
如主文。
本案經檢察官陳旭華到庭執行職務。
中    華    民    國   100    年    3     月    10    日
                  刑事第十九庭  法  官  廖怡貞
以上正本證明與原本無異。
如不服本判決，應於判決送達後10日內，向本院提出上訴狀，上
訴於臺灣高等法院（須附繕本）。
                                書記官  林惠齡
中    華    民    國   100    年    3     月    10    日
附錄本案論罪科刑法條全文
中華民國刑法第214條
（使公務員登載不實罪）
明知為不實之事項，而使公務員登載於職務上所掌之公文書，足
以生損害於公眾或他人者，處3 年以下有期徒刑、拘役或500 元
以下罰金。
中華民國刑法第216條
（行使偽造變造或登載不實之文書罪）
行使第210 條至第215 條之文書者，依偽造、變造文書或登載不
實事項或使登載不實事項之規定處斷。